【裁判字號】    89,上訴,1018
【裁判日期】    890120
【裁判案由】    毒品危害防制條例
【裁判全文】
臺灣高等法院刑事判決                          八十九年度上訴字第一一八號
    上  訴  人  臺灣板橋地方法院檢察署檢察官
    被      告  乙○○
                丙○○
    右二人共同
    指定辯護人  本院甲○辯護人
右上訴人因被告違反毒品危害防制條例案件，不服臺灣板橋地方法院八十七年度訴字
第二二二一號，中華民國八十九年一月二十日第一審判決 (起訴案號：臺灣板橋地方
法院檢察署八十八年度偵字第八五０九、一一００七、一四八八七號)，提起上訴，
本院判決如左：
    主  文
上訴駁回。
    理  由
一、本案經本院審理結果，認第一審判決對被告乙○○、丙○○為無罪之諭知，核無
    不當，應予維持，並引用第一審判決書記載之證據及理由（如附件）。
二、檢察官上訴意旨略以：(一)被告乙○○部分：被告乙○○基於販賣海洛因之概括犯
    意，先於八十七年三月中旬，在台北縣板橋市○○路附近，以每台錢海洛因為新
    台幣（下同）一萬五千元之代價，販賣與許宏遠，嗣因許宏遠於八十七年四月二
    十日下午二十一時三十分許，在台北縣三重市○○路一三四號九樓，為警查獲，
    而向警供述有向乙○○購買海洛因之情，許宏遠即以所持號碼為0000000
    000之行動電話，自八十七年四月二十一日凌晨一時九分許起，與持有號碼為
    0000000000行動電話之乙○○聯絡購買海洛因之事宜；乙○○乃基於
    上開販賣海洛因之同一概括犯意，而持淨重一八點八六公克之海洛因，依約於八
    十七年四月二十一日凌晨四時許，前往至台北縣中和市○○路六十巷口，並將上
    開海洛因置於停放於該處汽車上之擋風玻璃上而欲為賣出之際，旋即為警查獲，
    並扣得上開海洛因之事實，業經同案被告許宏遠迭於警訊時、偵訊中供述明確，
    並扣有被告乙○○上開欲為賣出之淨重一八點八六公克之海洛因在卷為證，且同
    案被告許宏遠以所持號碼為0000000000之行動電話，自八十七年四月
    二十一日凌晨一時九分許起，數次分別以九秒至三分十四秒等通話時間，與持有
    號碼為0000000000行動電話之乙○○為聯絡之事實，有號碼為000
    0000000之行動電話之通聯記錄一份在卷為憑；又被告乙○○坦承其持有
    號碼為0000000000之行動電話，雖於偵查中辯稱：其並不認識許宏遠
    云云；然倘被告乙○○不認識被告許宏遠，豈有以行動電話通話數次之理。至被
    告乙○○於審理中翻異前供稱：當時被警察抓很害怕，一時情急才說不認識許宏
    遠等語，無非係被告乙○○見有上開通聯記錄後，業無從飾詞卸責，始不得坦承
    與許宏遠有所聯絡，本不足作為有利被告乙○○之認定。況證人即承辦警員丁○
    ○於審理時陳述本案查獲經過，證稱：「我們先查到許宏遠，據許男供述，他曾
    經向乙○○買過安非他命及海洛因，所以透過許男電話與侯女聯絡，然後經許男
    向侯女表示要購買半台兩海洛因，雙方約在中和市○○○路口見面，我們約提前
    半小時到一小時埋伏，後來看侯女從巷口走出來，我上前盤查，在皮包內查獲安
    非他命一包，之後又在巷口附近的車子雨刷上查到海洛因十八．八六公克，當時
    侯女否認海洛因是她的，所以我們就帶回偵訊」等語明確，佐以被告乙○○於深
    夜時分經許宏遠以電話聯絡買賣海洛因後，即為外出之情，足見被告乙○○確係
    為販賣海洛因而深夜外出為警查獲；又販賣毒品之人，因罪刑甚重，為防查緝及
    經查獲後飾詞卸責，常於販賣時將毒品藏置於現場之某處而有人、毒分離之狀態
    ，俟向購買之人取得販賣款項後，再將毒品放置處所告知購買之人為取得，而販
    毒之人隨即逃離現場之情，是以原審判決以：「扣案之海洛因價值非微，被告乙
    ○○若果有販賣情事，其豈有未待取得交易對價即任意將海洛因置放在巷口內某
    小客車之擋風玻璃上之理。」為由，據為有利被告之理由，於事實認定有違反經
    驗法則之違法，自有不當。(二)被告丙○○之部分：被告丙○○基於販賣海洛因之
    概括犯意，自八十七年四月間某日起，均以號碼為0000000000之行動
    電話與許宏遠聯絡後，而以每公克海洛因為三千五百元之代價，多次販賣予許宏
    遠。嗣許宏遠於八十七年四月二十日下午二十一時三十分許，在台北縣三重市○
    ○路一三四號九樓為警查獲，並起出許宏遠所有甫於同年月十九日下午在台北市
    西門町向被告丙○○所購得之淨重八十點零七公克之海洛因之事實，業經同案被
    告許宏遠迭於警訊時、偵查中供述明確，並扣有被告許宏遠向被告丙○○所購得
    之淨重八十點零七公克之海洛因在卷足資佐證。衡於該二人並無恩怨，被告許宏
    遠實無故為攀誣之必要。原審竟以本件丙○○前開之犯行，「難單憑共同被告許
    宏遠之片面指述而遽入被告丙○○於罪云云」乃對被告丙○○為無罪之諭知，而
    未論及上扣案之淨重八十點零七公克之海洛因，自有不當。況同案被告許宏遠未
    向被告丙○○購得海洛因，焉知被告丙○○之行動電話號碼？且被告丙○○於審
    理中所辯稱：「在八十六年三月間，因伊腳摔傷，許宏遠載伊去看腳時，他車上
    放了一包海洛因，當時伊因腳很痛就拿來用，事後在高分院開庭時有請他出庭做
    證證明海洛因是他的，開完庭後，他要求伊拿二十萬元給他，但伊沒有給他，可
    能他因此懷恨在心。」云云，並無其他證據為佐證，足見係卸責之詞，不足採信
    。(三)綜上，原判決認事用法尚嫌未妥，爰依刑事訴訟法第三百四十四條第一項、
    第三百六十一條提起上訴，請將原判決撤銷，更為適當合法之判決等語。
三、惟查認定犯罪事實所憑之證據，雖不以直接證據為限，間接證據亦包括在內，然
    而無論直接或間接證據，其為訴訟上之證明，須於通常一般之人均不致有所懷疑
    ，而得確信其為真實之程度者，始得據為有罪之認定，倘其證明尚未達到此一程
    度，而有合理之懷疑存在時，事實審法院在心證上無從為有罪之確信，自應為無
    罪之判決（參見最高法院七十六年度台上字第四九八六號判例意旨）；又被告之
    自白，雖為證據之一種，但依刑事訴訟法第一百五十六條第一項規定，被告之自
    白，須非出於強暴、脅迫、利誘、詐欺、違法押或其他不正之方法，且與事實
    相符者，始得為證據。又依同條第二項規定，被告之自白，不得作為有罪判決之
    唯一證據，仍應調查其他必要之證據，以察其是否與事實相符。立法目的乃欲以
    補強證據擔保自白之真實性，亦即以補強證據之存在，藉之限制自白在證據上之
    價值，防止偏重自白，發生誤判之危險。以被告之自白，作為其自己犯罪之證明
    時，尚有此危險；以之作為其他共犯之罪證時，不特在採證上具有自白虛偽性之
    同樣危險，且共犯者之自白，難免有嫁禍他人，而為虛偽供述之危險。是則利用
    共犯者之自白，為其他共犯之罪證時，其證據價值如何，按諸自由心證主義之原
    則，固屬法院自由判斷之範圍。但共同被告不利於己之陳述，雖得採為其他共同
    被告犯罪之證據，惟此項不利之陳述，須無瑕疵可指，且就其他方面調查，又與
    事實相符者，始得採為其他共同被告犯罪事實之認定。若不為調查，而專憑此項
    供述，即為其他共同被告犯罪事實之認定，顯與刑事訴訟法第一百五十六條第二
    項之規定有違。因之，現行刑事訴訟法下，被告之自白，或共同被告不利於己之
    陳述，其證明力並非可任由法院依自由心證主義之原則，自由判斷，而受相當之
    限制，有證據法定主義之味道，即尚須另有其他必要之補強證據，來補足其自白
    之證明力，始得採為斷罪資料；修正前之肅清煙毒條例第十一條規定犯該條例第
    五條第一項至第三項、第九條第一項、第二項之罪，供出煙毒來源，因而破獲者
    ，得減輕其刑。則吸用（施用）或販賣安非他命或毒品之人，如供出毒品之來源
    因而破獲者，既得邀減輕其刑之寬典，為擔保其所為不利於其他共同被告之陳述
    （毒品來自其他共同被告之陳述）之真實性，尤應有足以令人確信其陳述為真實
    之補強證據，始能據以為論罪之依據。經查：
（一）關於公訴意旨認被告乙○○於八十七年三月中旬，在台北縣板橋市○○路附近
      ，以每錢一萬五千元之代價販賣海洛因予許宏遠部分，除共同被告許宏遠於警
      訊及檢察官初次訊問時之供述外，並無其他任何補強證據足以證明許宏遠前開
      所為曾向被告購買毒品之供述確與事實相符，揆諸前揭說明，已不足以許宏遠
      之前開供述資為認定被告乙○○有販賣海洛因犯行之唯一罪證；次查許宏遠遭
      警方查獲後，警方雖依據許宏遠與被告乙○○之電話聯絡而於八十七年四月二
      十一日凌晨四時許在中和市○○路六十巷口查獲被告乙○○，並在該處附近停
      放之ＣＢ－六八四六號小客車擋風玻璃上查得海洛因乙包，然而被告堅決否認
      與許宏遠在電話中約定買賣海洛因，辯稱係許宏遠不斷以電話詢問其行蹤等語
      ，按許宏遠使用之0000000000號行動電話與被告乙○○使用之0000000000號行
      動電話於當日凌晨間曾多次通話，固有電話通聯紀錄可憑，然而該通聯紀錄僅
      能證明有通話之事實，並無法證明通話之內容是否確為有關海洛因買賣之約定
      ，況且依該通聯紀錄所示（八十七年度偵字第八五０九號卷、第一五九頁），
      許宏遠係於八十七年四月二十一日凌晨一時九分十九秒起，至當日凌晨四時三
      十六分二十五秒間，連續撥九通電話與被告乙○○，若被告果有販賣海洛因圖
      利之犯行，是否需要通話九次始能約定交易時間、地點？亦非無疑；又警方查
      獲被告乙○○後，除在其身上查獲乙包安非他命外，並未在其身上查扣任何海
      洛因，至於警方在雖ＣＢ－六八四六號小客車擋風玻璃上查得海洛因乙包，然
      在現場埋伏守候之員警並無人目睹該包海洛因係被告所放置，且警方當時亦未
      就該包海洛因有無留存指紋予以採證，業據證人即承辦警員丁○○分別於原審
      及本院審理時供明，另本院經囑託法務部調查局就扣案之該包海洛因包裝袋上
      有無指紋予以鑑別比對，據該局函覆稱「000000000號毒品案中，編
      號Ｂ之海洛因毒品包裝袋上經處理後，未發現清晰可供比對之指紋。」，亦有
      該局八十九年六月九日（八九）陸（二）字第八九０三六八三０號函附卷可稽
      （本院卷第五十八頁），且案內又未查得該車與被告有所關連之事證存在，故
      本案亦無任何足以證明該包海洛因係由被告留置之確切證據；至於上訴理由指
      稱販賣毒品之人常於販賣時將毒品藏置於現場之某處而有人、毒分離之狀態，
      俟向購買之人取得販賣款項後，再將毒品放置處所告知購買之人為取得，而販
      毒之人隨即逃離現場乙節，仍不免為擬制推測之詞，自不能以此作為斷罪依據
      。
（二）關於公訴意旨認被告丙○○自八十七年四月間起多次販賣海洛因予許宏遠部分
      ，經查除共同被告許宏遠於警訊及檢察官初次訊問時之供述外，亦無其他任何
      補強證據足以證明許宏遠前開所為曾向被告購買毒品之供述確與事實相符，已
      不足以許宏遠之前開供述資為認定被告丙○○有販賣海洛因犯行之唯一罪證；
      至於許宏遠遭查獲時一併查扣之海洛因毒品經鑑定結果固確有海洛因成分，然
      而該海洛因係由許宏遠持有，既無其他證據足以證明該海洛因係由許宏遠向被
      告丙○○購得，該海洛因自不能據為不利於被告之罪證；其餘關於許宏遠如何
      知悉被告丙○○之行動電話號碼，及被告丙○○與許宏遠間有無其他糾葛等情
      ，均與被告丙○○有無販賣海洛因犯行之待證事實無關，尤不能執為不利於被
 告丙○○之論據。
（三）共同被告許宏遠經檢察官初訊准予具保後，其後即始終未曾到庭，目前仍為原
      審法院通緝中，有原審法院八十九年五月十五日板院通刑孝字八七訴二二二一
      字第０四九五００號函可按，本院亦無從傳喚到庭就其前開所為不利於被告等
      之供述有無補強證據予以查證。
    綜上所述，本案不能證明被告等有販賣海洛因之犯行，原審諭知被告二人無罪之
    判決，經核於法洵無違誤，檢察官之上訴為無理由，應予駁回。
據上論結，應依刑事訴訟法第三百七十三條、第三百六十八條，判決如主文。
本案經檢察官吳國南到庭執行職務。
中      華      民      國    八十九    年      七      月     十八     日
                                台灣高等法院刑事第二十三庭
                                    審判長法  官
                                          法  官
                                          法  官
得上訴


司法院資訊處製作；財團法人民間司法改革基金會備份。
